【裁判字號】    92,易,277
【裁判日期】    920430
【裁判案由】    專利法
【裁判全文】
臺灣板橋地方法院刑事判決                          九十二年度易字第二七七號
    公  訴  人  臺灣板橋地方法院檢察署檢察官
    被      告  丙○○
                乙○○
    共      同
    選任辯護人  羅明通
                陳彥任
右列被告因違反專利法等案件，經檢察官提起公訴（九十年度偵字第一五九三六號）
，本院判決如左：
    主      文
丙○○、乙○○被訴違反專利法部分，均免訴。
丙○○、乙○○被訴違反著作權法部分，均無罪。
    理      由
一、公訴意旨略以：被告乙○○係督匠企業有限公司之負責人，而被告丙○○則係傑
    呈企業有限公司之負責人，二人均明知新型及新式樣汽車雨刷，係雨揚股份有限
    公司（下簡稱雨揚公司）享有著作權及經取得專利權之物品，竟未經著作權及專
    利權人雨揚公司之許可或授權，意圖營利，而於民國（下同）九十年三月初，在
    臺北縣八里鄉東矩工業股份有限公司內，由該公司負責人何文鎮（由檢察官另案
    偵查中）介紹之謝寶石（年籍不詳，由檢察官另分他案調查）委由被告丙○○重
    製該汽車雨刷意圖販售圖利，而被告丙○○於接受委託後，即積極籌備，除自己
    重製如起訴書附表（一）、（四）之電腦製圖及模具外，其餘再委由被告乙○○
    重製如起訴書附表（二）、（三）之電腦製圖，並依該電腦製圖據以製成模具，
    雨刷模具四組完成後，再由被告丙○○交付謝寶石。後為雨揚公司發覺報警於九
    十年八月二十七日十一時三十分、十五時及二十三時二十分，分別在臺北縣三重
    市○○街二十四巷十一號、臺北縣三重市○○街二八四號及臺北縣三重市○○街
    一七一號一樓查獲，並扣得光碟片一片、軟碟片二片、雨刷一支，因認被告乙○
    ○、丙○○所為係犯著作權法第九十一條第一項、（修正前）專利權法第一百二
    十五條、第一百二十六條之罪嫌。
二、被告乙○○、丙○○被訴違反專利法部分：
（一）按犯罪後之法律已廢止其刑罰者，應諭知免訴之判決，刑事訴訟法第三百零二
      條第四款定有明文。
（二）經查：專利法業經立法院修正，並於九十二年二月六日經總統以華總一義字第
      ０九二０００一七七六０號令公布，而修正後之專利法已刪除原專利法第一百
      二十五條、第一百二十六條等關於侵害新型、新式樣專利之刑罰規定，而行政
      院依修正後專利法第一百三十八條之規定（本法除第十一條自公布日施行外，
      其餘條文之施行日期，由行政院定之），業於九十二年三月三十一日以院臺經
      字第０九二００一六七一九號令公布施行。
（三）從而，本件公訴人雖認被告乙○○、丙○○涉犯修正前專利法第一百二十五條
      、第一百二十六條等罪嫌，然本件被告犯罪後之法律既已廢止其刑罰，揆諸前
      揭說明，自應就此罪名均諭知被告乙○○、丙○○免訴之判決。
三、被告乙○○、丙○○被訴違反著作權法部分：
（一）按犯罪事實應依證據認定之，無證據不得推定其犯罪事實；又不能證明被告犯
      罪者，應諭知無罪之判決；刑事訴訟法第一百五十四條、第三百零一條第一項
      分別定有明文。
（二）公訴人認被告丙○○、乙○○涉犯前開違反著作權法之罪嫌，無非係以被告乙
      ○○、丙○○於偵查中之供述及告訴人雨揚公司之指訴，並有上開扣押物足稽
      ，且按圖形為著作權法所保護之對象，本件雨揚公司於申請專利時所提出之圖
      形，應屬著作權之一種，且於該圖形完成時，應受到著作權法之保護，此有告
      訴人所提出申請專利時所附之雨刷圖形附卷足參為其論斷依據。訊據被告丙○
      ○固坦承於九十年初曾受謝寶石之委託製造雨刷之模具，乃由謝寶石交付雨刷
      實物（分成四段），伊復委託請被告乙○○製造其中二段之模具，故伊與被告
      乙○○一同前往竣銘實業股份有限公司，委由該公司依雨刷實物繪製立體圖，
      嗣始依該立體圖製作模具等情；另訊據被告乙○○固坦承於九十年間因受被告
      丙○○之委託製造雨刷模具，故曾與被告丙○○同往竣銘實業股份有限公司，
      委由該公司依雨刷實物繪製立體圖等情；惟被告丙○○、乙○○均堅決否認有
      被訴違反著作權法之犯行，辯稱：渠等係拿雨刷物委託竣銘實業股份有限公司
      繪製立體圖，並非依告訴人申請專利所附之圖示加以重製等語。
（三）經查：
  １、公訴人於起訴書之「犯罪事實」欄固未明確載明被告丙○○、乙○○係侵害告
      訴人何種類之著作權，惟依其於「證據並所犯法條」欄之敘述足知公訴人係指
      被告丙○○、乙○○涉嫌以電腦重製仿繪告訴人申請新式樣專利－名稱：雨刷
      （嗣經依法取得新式樣第０六一０六五號專利證書）、新型專利－雙雨刷橡膠
      片之雨刷架改良結構（嗣經依法取得新型第一二四二四七號專利證書）時所附
      之圖示而侵害該等「圖形」著作，合先敘明。
  ２、被告丙○○、乙○○所辯係將雨刷實物交由竣銘實業股份有限公司繪製立體圖
      一節，業據竣銘實業股份有限公司之員工甲○○到庭證稱屬實，並提出送貨單
      影本一紙為證（見本院九十二年二月二十五日訊問筆錄），是渠等所稱本非無
      據；況且，就告訴人申請新式樣專利－名稱：雨刷（嗣依法取得新式樣第０六
      一０六五號專利證書）、新型專利－雙雨刷橡膠片之雨刷架改良結構（嗣經依
      法取得新型第一二四二四七號專利證書）時所附之圖示與公訴人所指被告丙○
      ○、乙○○非法重製之雨刷立體圖（如起訴書附表所示）加以核對比較，二者
      於大小、比例、方向角度、圖形構成、精細度均有明顯之差異，尤足認被告丙
      ○○、乙○○或渠等所委託之竣銘實業股份有限公司，並非「接觸」該等申請
      專利所附之圖示而加以重製，是縱認該圖示為著作權法所保護之對象，亦難認
      被告丙○○、乙○○有何非法重製之犯行。
（四）從而，公訴人固認被告丙○○、乙○○涉犯前開違反著作權法之罪行，惟其所
      為舉證並不足為被告丙○○、乙○○有罪之認定；此外，本院復查無何積極證
      據足證被告丙○○、乙○○確有被訴之該犯行，揆諸前開說明，不能證明被告
      丙○○、乙○○犯罪，自應依法均為被告丙○○、乙○○無罪之諭知。
據上論斷，應依刑事訴訟法第三百零二條第四款、第三百零一條第一項，判決如主文
。
本案經檢察官王志超到庭執行職務。
中      華      民      國      九十二      年     四     月    三十    日
                                      臺灣板橋地方法院刑事第五庭
                                          法  官  陳  鴻  清
右正本證明與原本無異。
如不服本判決應於送達後十日內向本院提出上訴狀。
                                          書記官  林  蔚  然
中      華      民國      九十二      年     四     月    三十    日


司法院資訊處製作；財團法人民間司法改革基金會備份。
